【裁判字號】    89,易,14
【裁判日期】    890418
【裁判案由】    傷害
【裁判全文】
臺灣臺東地方法院刑事判決                            八十九年度易字第一四號
    公  訴  人  臺灣臺東地方法院檢察署檢察官
    被      告  丙○○
                甲○○
右列被告等因傷害案件，經檢察官提起公訴 (八十八年度偵字第二四六九號)，本院
判決如左：
    主      文
丙○○傷害人之身體，處拘役參拾伍日，如易科罰金，以參佰元（即新臺幣玖佰元）
折算壹日。
甲○○無罪。
    事      實
一、丙○○之前因為積欠乙○○會錢，在民國八十八年九月二日的下午，大約三點左
    右，乙○○到丙○○位在臺東市○○○路二十一巷六號的家中，準備向丙○○追
    討會錢，雙方因為言語上的不和，兩人就扭打在一起，因此造成乙○○的頭部受
    到外傷、右臂及背部也有挫傷。
二、本案是乙○○向臺東縣警察局臺東分局提出告訴之後，由該局移送臺灣臺東地方
    法院檢察署檢察官而偵查起訴。
    理      由
甲、被告丙○○部分：
  一、本案的被告丙○○對於在右述的時間、地點，出手打傷告訴人乙○○的犯罪事
      實，丙○○在檢察官偵查中以及本院審理時都已經明白承認，和告訴人所說的
      經過情形大致相符，並且還有驗傷診斷證明書附在警卷之內可以證明。故本案
      的犯罪事證明確，被告有傷害告訴人的行為應可認定。
  二、被告所觸犯的罪名是；刑法第二百七十七條第一項的普通傷害罪。本院審酌被
      告犯罪的動機、目的、手段，與告訴人之間的關係，而本件犯罪的情節輕微，
      所生的損害也不大，以及被告犯罪後的態度等一切情狀之後，而量處如主文所
      記載的刑罰，並且對被告諭知易科罰金的折算標準。
乙、被告甲○○部分：
  一、檢察官起訴被告甲○○傷害他人的大意是說：被告甲○○與同案被告丙○○是
      夫妻，丙○○之前因為積欠乙○○會錢，在八十八年九月二日的下午，大約三
      點左右，乙○○到丙○○位在臺東市○○○路二十一巷六號的家中，準備向丙○○追討會錢，雙方因為言語上的不和，兩人就扭打在一起，而甲○○從二樓
      下來，看見之後，竟和丙○○出於共同傷害乙○○的犯罪故意，出手抓住乙○○的臂膀，由丙○○繼續毆打乙○○，因此造成乙○○的頭部受到外傷、右臂
      及背部也有挫傷。
  二、本院判決被告無罪的法律條文如下：刑事訟法第一百五十四條規定：「犯罪事
      實應依證據認定之，無證據不得推定其犯罪事實」，與第三百零一條第一項前
      段規定：「不能證明被告犯罪者，應諭知無罪之判決」。另外還參考最高法院
      四十年臺上字第八六號的判例：「事實之認定，應憑證據，如未能發現相當證
      據，或證據不足以證明，自不能以推測或擬制之方法，以為裁判基礎」；五十
      二年臺上字第一三００號判例：「告訴人之告訴，係以使被告受刑事訴追為目
      的，是其陳述是否與事實相符，仍應調查其他證據以資審認」。
  三、檢察官認為被告和同案被告丙○○共同觸犯刑法第二百七十七條第一項的普通
      傷害罪，是以告訴人乙○○的指控，作為主要的起訴依據；並且以告訴人的體
      型比丙○○碩大，但告訴人仍然被丙○○毆傷，而被告和丙○○是夫妻，被告
      出手抓住乙○○，讓丙○○打傷乙○○的頭部，被告是否真的存心勸架，實在
      令人懷疑，來作為佐證。但是被告一直否認有共同傷害告訴人的犯罪事實，並
      且抗辯說：「我沒有打她，我只是勸架」。本院經過調查後認為；告訴人並沒
      有指控被告有出手打她，告訴人只是說被告從二樓下來，抓住她讓丙○○打而
      已。當時在場的人，除了被告與丙○○之外，還有被告的母親尤陳鐵英，而尤
      陳鐵英的證詞也是說被告沒有打乙○○。以被告當時從二樓下來，突然看見自
      己的太太跟別人互相扭打在一起，他立即的反應，可能是加入戰局，幫助太太
      丙○○一起打告訴人，不然，也可能是以勸架（被告和告訴人也認識）的心態
      ，想要把她們分開，這些都要依據證據來研判，不可一概而論。但根據告訴人
      與被告母親的共同說法是；被告並沒有出手打告訴人。所以，被告加入當時的
      混亂局面，幫助太太一起打告訴人的情形並沒有出現，至於是否可以認為被告
      的勸架就是間接地幫助太太陳秀傷害告訴人，檢察官以上的懷疑不是沒有道理
      ，但是這種懷疑還是須要證據來證明，而目前並沒有這種證據可以證明檢察官
      的懷疑可以成立，依「罪疑唯輕」的法理，本院不能只憑告訴人的指控，就來
      認定被告有共同傷害的犯罪行為。
  四、基於以上的說明，本院調查審理所得到的證據，不能夠證明被告有檢察官所起
      訴的犯罪事實。另外，也沒有查到其他事證，能夠證明被告和同案被告丙○○
      有共同傷害告訴人的犯罪行為，依照前面所列舉的法條以及判例意旨的說明，
      被告的犯罪乃屬於不能證明，應對被告甲○○諭知無罪判決。
據上論斷，應依刑事訴訟法第二百九十九條第一項前段、第三百零一條第一項，刑法
第二百七十七條第一項、第四十一條，罰金罰鍰提高標準條例第一條前段、第二條，
判決如主文。
本案經檢察官張德寬到庭執行職務
中      華      民      國      八十九    年      四    月      十八    日
                                  臺灣臺東地方法院刑事庭
                                      法  官  甘  大  空
右正本證明與原本無異。
如不服本判決，應於判決送達後十日內，向本院提出上訴狀。
                                      書記官  賴  淑  芬
中    華    民    國      八十九      年      四      月       二十四   日
附記：
刑法第二百七十七條第一項  傷害人之身體或健康者，處三年以下有期徒刑、拘役或
一千元以下罰金。


司法院資訊處製作；財團法人民間司法改革基金會備份。
